臺灣高等法院高雄分院刑事裁定　　　　100年度交抗字第187號
抗　告　人
即受處分人　吳麗纓
上列抗告人因違反道路交通管理處罰條例聲明異議案件，不服臺
灣高雄地方法院中華民國100 年5 月31日裁定（100 年度交聲字
第196 號），提起抗告，本院裁定如下：
    主  文
抗告駁回。
    理  由
一、抗告意旨略以：抗告人並未闖紅燈，確實是於綠燈時通行系
    爭路口，抗告人於警員取締時，雖曾表示：「我是黃燈騎過
    來的」，但是因一時緊張而口誤，在醫學上屬於緊張情形下
    自然的正常生理反應，警員提供原審法官調查的錄音內容並
    不完整，警員動機不良，似乎有意誤導法官判斷；警員於法
    官調查時證稱：看不出來抗告人之車速，但是應該也蠻快的
    等語，顯係警員無所憑據的誇大捏造、不實之證，抗告人強
    烈懷疑該取締警員係為了業績而舉發本人，爰依法提起本件
    抗告云云。
二、原審以：(一)原處分意旨略以：異議人即受處分人吳麗纓於民
    國99年12月4 日上午10時38分許，騎乘車牌號碼K29-479 號
    重型機車，行經彰化縣北斗鎮○○路○ 段、五權路口時，因
    駕車行經有燈光號誌之交岔路口闖紅燈之違規行為，依道路
    交通管理處罰條例第53條第1 項之規定，罰鍰新臺幣（下同
    ）1,800 元，並依同條例第63條第1 項規定，記違規點數3
    點等語。(二)異議意旨略以：異議人於上揭時段，騎乘上開車
    輛自興農路2 段往五權路直行，通過興農路2 段、五權路口
    時，該路口號誌係綠燈，並無闖紅燈之行為；舉發之警員係
    站在與路口相距200 公尺以上處所攔停，並無法看到異議人
    通行之路口號誌，是以異議人到達攔停處時，對向路口號誌
    係紅燈而為舉發，該舉發顯然有誤，爰請求撤銷原處分等語
    。(三)按汽車駕駛人，行經有燈光號誌管制之交岔路口闖紅燈
    者，處1,800 元以上5,400 元以下罰鍰，道路交通管理處罰
    條例第53條第1 項定有明文。又汽車駕駛人有53條之情形，
    除依原條款處罰鍰外，並記違規點數3 點，道路交通管理處
    罰條例第63條第1 項第3 款亦定有明文。又車輛面對圓形紅
    燈表示禁止通行，不得超越停止線或進入路口，道路交通標
    誌標線號誌設置規則第206 條第5 款第1 目亦可參照。經查
    ：1.異議人於99年12月4 日上午10時38分許，騎乘車牌號碼
    K29-479 號重型機車，行經彰化縣北斗鎮○○路○ 段、五權
    路口時，經現場執行勤務之警員當場舉發其在有燈光號誌之
    交岔路口闖紅燈之違規行為，依道路交通管理處罰條例第53
    條第1 項之規定，罰鍰1,800 元，並依同條例第63條第1 項
    規定，記違規點數3 點之事實，有舉發違反道路交通管理事
    件通知單、裁決書在卷可佐，亦為異議人所不爭執，上揭事
    實，足堪認定。2.異議人上揭交通違規行為之事實，業經證
    人即現場攔查警員蕭金賢到庭證稱：攔查當天其與同事在距
    離彰化縣北斗鎮○○路○ 段、五權路口後牌樓旁之電線桿前
    方處執勤，興農路2 段與五權路口係丁字路口，當時其站立
    之地點，雖看不到興農路2 段、五權路口北往南方向號誌，
    但看得到南往北方向之號誌，這2 個號誌是連線的，號誌顯
    示狀態一樣。案發時，其見該路口五權路與興農路2 段南往
    北方向號誌已變換為紅燈，另一側興農路2 段東往西方向之
    車輛都開始右轉行進，才看到異議人自興農路2 段北往南方
    向，直行五權路而來，才攔停告發，自看到紅燈至攔停時間
    約10秒等語明確。異議人於本院調查時亦自承：其當日行向
    係自興農路2 段北往南通過路口沿五權路直行，警員蕭金賢
    當日執行取締地點係在牌樓處，而興農路2 段與五權路口南
    往北方向、北往南方向號誌係連線等語。另證人蕭金賢於案
    發當時執行取締之位置距本件案發T 字路口約96公尺，由其
    站立處可清楚看見興農路2 段、五權路口南往北方向路口之
    燈號及興農路2 段東往西方向行車狀況乙節，有證人蕭金賢
    職務報告、本院勘驗筆錄在卷可稽，堪認證人蕭金賢當時值
    勤時所站立之位置，固無法看見興農路2 段與五權路口北往
    南方向之號誌，但可清楚看見同路口由南往北方向之號誌及
    興農路2 段東往西方向行車狀況；又興農路2 段與五權路由
    北往南、由南往北方向之號誌採相同之運作模式，且於案發
    當時均為正常運作之狀態。又本院審酌：異議人於被攔停時
    ，當警方告知違規情事時，即向警員表示：「你不要給我開
    單啦」、「我是黃燈騎過來的」等語；而異議人於本院調查
    時則稱：是綠燈時通行等語，有本院勘驗筆錄、調查筆錄在
    卷可稽。異議人於舉發現場及本院調查時，關於通行時號誌
    為何之陳述，前後已有矛盾，且並非立即向警員表示其無違
    規，如異議人通過路口時係綠燈而無違規之情事，理應自始
    自終均向警方陳稱係綠燈通行。又如異議人係闖黃燈；或綠
    燈直行後，路口燈號再轉紅燈。則因該南北向路口並非甚寬
    ，當異議人已通過該路口後，興農路2 段、五權路口之路口
    號誌應剛轉換為紅燈，執勤警員即可見到上開號誌燈號轉換
    時，異議人車輛適已通過路口，並接近興農路2 段、五權路
    口燈號與警員執勤處，不會在興農路2 段、五權路口紅燈過
    後10秒，始攔停到異議人。復參酌本件舉發違規時間係在上
    午10時38分許，日間光線尚屬明亮之際，是本件應無誤判之
    虞。準此，依證人蕭金賢當時所在位置既可清楚辯識上開路
    口之交通號誌，雖無法直接看見北往南方向之號誌及行車，
    亦應無礙於其判斷當時交通狀況，異議人上開所辯，洵非可
    採。3.又鑑於交通違規事實往往驟然而現、稍縱即逝，若硬
    性要求舉發員警不分違規情節，一律必須預留證據，俾便事
    後提出供法院審酌，除有現實技術可行性之困難外，勢將大
    幅提高交通管理之行政成本，並嚴重削弱道路交通管理之行
    政效能，此絕非立法者制定道路交通管理法規之本意。是舉
    發單位雖未能提出異議人違規照片或攝影畫面供異議人檢視
    ，然當場舉發交通違規並不以攝影或照相存證為其要件，亦
    不以舉發錄影或照片為唯一之證明方法，若舉發員警係親眼
    見聞違規經過，並經以證人之身分具結後為證述，此證人證
    詞仍不失為證明方法之一種。本件既經證人蕭金賢到庭具結
    ，證述其攔停舉發經過，確認異議人確有行經有燈光號誌管
    制之交岔路口闖紅燈之違規事實，且核與一般經驗法則、論
    理法則無違，則其所為證言應屬可信，業如前述。又異議人
    雖自承當日時速約30公里，然證人蕭金賢於本院審理時則證
    稱：看不出來異議人之車速，但是應該也蠻快的等語。證人
    蕭金賢因非機車駕駛人，而未能確認異議人行駛速度，然其
    由看到紅燈至攔停異議人之時間約10秒，而判斷異議人之車
    速非慢，亦非無所憑據。尚不得據此即為有利於異議人之認
    定。是本件查無任何證據足資證明執勤員警有何捏造事實違
    法取締之不法情事，而異議人所提出之證據，亦無法證明執
    勤員警之舉發如何有誤。準此，異議人既在興農路2 段與五
    權路由南往北方向之號誌紅燈亮起，亦即同路口由北往南方
    向號誌紅燈亦同時亮起，且興農路2 段由東往西方向之車輛
    已啟動往興農路2 段南向北方向行進之後，始通過興農路2
    段與五權路口，繼續往五權路由北往南方向行駛，自屬闖越
    紅燈，且經合法舉發一事應堪認定。(四)綜上所述，異議人於
    前揭時、地，騎乘上開機車，於行經設有燈光號誌管制之交
    岔路口闖越紅燈之事實，應可認定。從而，原處分機關依道
    路交通管理處罰條例第53條第1 項規定，開立裁決書裁處異
    議人罰鍰1,800 元，並依第63條第1 項第3 款規定，記違規
    點數3 點，核無不當，異議人指摘原處分違法，為無理由，
    因而駁回本件異議之聲明等情。
三、本院查：
  (一)按汽車駕駛人，行經有燈光號誌管制之交岔路口闖紅燈者，
    處1,800 元以上5,400 元以下罰鍰，道路交通管理處罰條例
    第53條第1 項定有明文。又汽車駕駛人有53條之情形，除依
    原條款處罰鍰外，並記違規點數3 點，道路交通管理處罰條
    例第63條第1 項第3 款亦定有明文。又車輛面對圓形紅燈表
    示禁止通行，不得超越停止線或進入路口，道路交通標誌標
    線號誌設置規則第206 條第5 款第1 目亦可參照。
  (二)抗告人即受處分人吳麗纓於99年12月4 日上午10時38分許，
    騎乘車牌號碼K29-479 號重型機車，行經彰化縣北斗鎮○○
    路○ 段、五權路口時，經現場執行勤務之警員當場舉發其在
    有燈光號誌之交岔路口闖紅燈之違規行為，依道路交通管理
    處罰條例第53條第1 項之規定，罰鍰新臺幣1,800 元，並依
    同條例第63條第1 項規定，記違規點數3 點之事實，有舉發
    違反道路交通管理事件通知單、裁決書在卷可佐，亦為異議
    人所不爭執。
  (三)抗告人上揭交通違規行為之事實，業經證人即現場攔查警員
    蕭金賢於原審證稱：攔查當天其與同事在距離彰化縣北斗鎮
    ○○路○ 段、五權路口後牌樓旁之電線桿前方處執勤，興農
    路2 段與五權路口係丁字路口，當時其站立之地點，雖看不
    到興農路2 段、五權路口北往南方向號誌，但看得到南往北
    方向之號誌，這2 個號誌是連線的，號誌顯示狀態一樣。案
    發時，其見該路口五權路與興農路2 段南往北方向號誌已變
    換為紅燈，另一側興農路2 段東往西方向之車輛都開始右轉
    行進，才看到抗告人自興農路2 段北往南方向，直行五權路
    而來，才攔停告發，自看到紅燈至攔停時間約10秒等語明確
    。抗告人於原審法院調查時亦自承：其當日行向係自興農路
    2 段北往南通過路口沿五權路直行，警員蕭金賢當日執行取
    締地點係在牌樓處，而興農路2 段與五權路口南往北方向、
    北往南方向號誌係連線等語。另證人蕭金賢於案發當時執行
    取締之位置距本件案發T 字路口約96公尺，由其站立處可清
    楚看見興農路2 段、五權路口南往北方向路口之燈號及興農
    路2 段東往西方向行車狀況乙節，有證人蕭金賢職務報告、
    原審勘驗筆錄在卷可稽，堪認證人蕭金賢當時值勤時所站立
    之位置，固無法看見興農路2 段與五權路口北往南方向之號
    誌，但可清楚看見同路口由南往北方向之號誌及興農路2 段
    東往西方向行車狀況；又興農路2 段與五權路由北往南、由
    南往北方向之號誌採相同之運作模式，且於案發當時均為正
    常運作之狀態。又本院審酌：抗告人於被警攔停時，當警方
    告知違規情事時，即向警員表示：「你不要給我開單啦」、
    「我是黃燈騎過來的」等語；而抗告人於原審法院調查時則
    稱：是綠燈時通行等語，有原審法院勘驗筆錄、調查筆錄在
    卷可稽。抗告人於舉發現場及原審法院調查時，關於通行時
    號誌為何之陳述，前後已有矛盾，且並非立即向警員表示其
    無違規，如抗告人通過路口時係綠燈而無違規之情事，理應
    自始自終均向警方陳稱係綠燈通行。又如抗告人係闖黃燈；
    或綠燈直行後，路口燈號再轉紅燈。則因該南北向路口並非
    甚寬，當抗告人已通過該路口後，興農路2 段、五權路口之
    路口號誌應剛轉換為紅燈，執勤警員即可見到上開號誌燈號
    轉換時，抗告人車輛適已通過路口，並接近興農路2 段、五
    權路口燈號與警員執勤處，不會在興農路2 段、五權路口紅
    燈過後10秒，始攔停到抗告人。復參酌本件舉發違規時間係
    在上午10時38分許，日間光線尚屬明亮之際，是本件應無誤
    判之虞。準此，依證人蕭金賢當時所在位置既可清楚辯識上
    開路口之交通號誌，雖無法直接看見北往南方向之號誌及行
    車，亦應無礙於其判斷當時交通狀況，抗告人上開所辯，洵
    非可採。
  (四)抗告意旨，雖以抗告人於警員取締時，雖曾表示：「我是黃
    燈騎過來的」，但是因一時緊張而口誤，在醫學上屬於緊張
    情形下自然的正常生理反應云云，然查抗告人於警方取締時
    ，因為心理緊張，在未及考慮如何答辯之下，依一般正常反
    應，僅會否認違規，或避重就輕，殊無未違規而竟坦承違規
    之理。依上開論述，抗告人係駕車行經有燈光號誌管制之交
    岔路口闖紅燈，抗告人於警方取締時，避重就輕，辯稱是闖
    黃燈，並拜託警員不要開罰單，係屬常情。絕無綠燈直行遭
    警方取締時，反而辯稱是闖黃燈而自承違規，並要求警員不
    要開罰單之理。縱如抗告人所述有口誤之情形，亦不致於違
    反常情，坦承違規之理，抗告人此部分所辯，核無可採。
  (五)抗告人違規事證明確，原審因而駁回受處分人異議之聲明，
    核無違誤。抗告意旨仍執前詞，否認違規，指摘原裁定不當
    ，為無理由，應予駁回。
據上論結，應依道路交通事件處理辦法第25條，刑事訴訟法第41
2 條，裁定如主文。
中    華    民    國   100    年    7     月    28    日
                刑事第五庭    審判長法  官  曾永宗
                                    法  官  鍾宗霖
                                    法  官  任森銓
以上正本證明與原本無異。
不得再抗告。
中    華    民    國   100    年    7     月    28    日
                                    書記官  呂素珍